臺灣高雄地方法院刑事判決
                                   110年度審易字第1179號
公  訴  人  臺灣高雄地方檢察署檢察官
被      告  李雩琪



          
選任辯護人  賴忠明律師（財團法人法律扶助基金會律師）
上列被告因妨害名譽案件，經檢察官提起公訴（109年度偵字第1
7267號），本院判決如下：
    主  文
李雩琪犯散布文字誹謗罪，共肆罪，各處拘役肆拾日，如易科罰
金，均以新臺幣壹仟元折算壹日。應執行拘役捌拾日，如易科罰
金，以新臺幣壹仟元折算壹日。
    事  實
一、李雩琪與林德平係夫妻，因林德平於民國108年9月18日搬離
    雙方住處後，李雩琪乃心生不滿，知悉不特定多數人均可瀏
    覽其暱稱「李雩琪」之臉書網頁及暱稱「雩琪Sally」之通
    訊軟體LINE網頁，竟基於誹謗之犯意，分別於【附表】所示
    之時間，在高雄市○○區○○○○街0巷00弄0號八樓住處，以行動
    電話連結網路，至【附表】所列之臉書或LINE網頁上，張貼
    如【附表】所示僅涉及私德而與公共利益無涉之文字內容，
    以此方式誹謗林德平，足以毀損其名譽，嗣林德平上網瀏覽
    李雩琪上開臉書、通訊軟體LINE網頁，始悉上情。
二、案經林德平訴由臺南市政府警察局永康分局移送臺灣臺南地
    方檢察署呈請臺灣高等檢察署檢察長令轉臺灣高雄地方檢察
    署檢察官偵查起訴。
    理  由
壹、程序部分：
    按被告以外之人於審判外之陳述，雖不符刑事訴訟法第159
    條之1至第159條之4之規定，而經當事人於審判程序同意作
    為證據，法院審酌該言詞陳述或書面陳述作成時之情況，認
    為適當者，亦得為證據，刑事訴訟法第159條之5第1項定有
    明文。查：檢察官、辯護人、被告對本判決所引用之審判外
    言詞或書面陳述，均明示同意有證據能力（見審易卷第93頁
    ），本院審酌該具有傳聞證據性質之證據，其取得過程並無
    瑕疵，與待證事實具有關聯性，證明力非明顯過低，以之作
    為證據係屬適當，認俱得為證據。
貳、認定犯罪事實所憑之證據及理由：
    訊據被告李雩琪固不諱言有撰寫及張貼【附表】所示之文字
    ，惟否認有何加重誹謗之犯行，辯稱：我先生每每對我暴力
    ，無故在外租屋，他不具有講師資格，講師要考證照及上課
    時數，他都沒有，我才會質疑他的講師資格，他前女友的事
    情是他告訴我，不然我怎會知道；他前女友毀謗我，但是他
    不敢提告；他在我私人車子跟他同事對話，他同事說我是前
    妻，他沒有否認，還說要去泡溫泉慶祝；詐騙集團部分是沒
    有盡到夫妻責任，他說的與跟我講的不同，所以我才會說他
    是詐騙集團首腦；他是妨害風化的累犯，是我離家出走報警
    上網才得知的，我說的是事實等語（見審易卷第103頁）。
    辯護人則以：被告並無加重毀謗之故意，因夫妻間雙方婚姻
    及人格可受評論；另附表二、四是在LINE個人記事本，並非
    臉書可以讓人觀看，LINE部分並沒有散播之意圖等情，為被
    告辯護。經查：
一、前揭被告不諱言部分，業據證人林德平於偵訊時證述明確，
    且有【附表】所示之臉書、LINE網頁在卷可憑，此部分應堪
    認定為真。
二、被告以前詞置辯，故本案有疑義，應予審究者，厥為：㈠被
    告張貼【附表】所示文字，是否對林德平誹謗？㈡被告有無
    意圖於眾，而張貼【附表】所載之文字？本院說明如下：
㈠、被告張貼【附表】所示文字，是否對林德平誹謗？
１、證人林德平於偵訊時證稱：被告貼文部分，可以確認所述是
    我，因為她有提到公司名稱及「平講師」，公司只有我一個
    「平講師」，再加上被告有上傳我的照片，所以任何看到都
    可以聯想到我等語（見南檢偵卷第8頁反面；雄檢偵卷第41
    頁）。參以①【附表】編號一之臉書貼文下方有檢附林德平
    之照片（見南檢偵一卷第32頁），雖於林德平之眼睛部分有
    遮掩，但仍可辨識林德平之外觀，何況，閱覽【附表】編號
    一之貼文內，已表明公司名稱及「平講師」，閱覽該貼文者
    可知悉被告所謂「平講師」應為林德平。②【附表】編號二
    之LINE網頁背景，與【附表】編號一之臉書貼文下方檢附第
    一張照片一致（見南檢偵一卷第32頁、第49頁），甚至被告
    在【附表】編號二貼文內，表示「為了怕弄髒了各位的眼睛
    ，把2主角的眼睛遮起來了」，更足徵被告係針對林德平發
    言。③【附表】編號三、四之內容，均提及「可以升級當講
    師，講的還是保健食品哦」、「堂堂大觀光工廠的講師」，
    ，且於【附表】編號三提及「都跟新歡和同事講登記在名未
    離婚的太太為前妻」；【附表】編號四「卻笑我、羞辱看不
    起我這個靠自己實力、奔波、勞力、靠食品。拾幾塊爭錢存
    來生活的女人。」，前後交互比對，益證被告所謂講保健食
    品之講師是林德平。是以被告於【附表】中皆係針對林德平
    進行發言。
２、①按對於所誹謗之事，能證明其為真實者，不罰。但涉於私德
    而與公共利益無關者，不在此限，刑法第310條第3項定有明
    文。而前揭條文所定「對於所誹謗之事，能證明其為真實者
    」，並非指摘或傳述誹謗事項之行為人，必須自行證明其言
    論內容確屬真實，始能免於刑責，行為人雖不能證明言論內
    容為真實，但依其所提證據資料，認為行為人有相當理由確
    信其為真實者，即不能以誹謗罪之刑責相繩（大法官釋字第
    509號解釋意旨參照）。準此，行為人須提出相當證據資料
    以供查證，且該等證據資料足以證明行為人有相當理由確信
    誹謗內容為真實，始能享有免責不罰之結果。然而，言論內
    容縱屬真實，如純屬個人私德而與公共利益無關，依刑法第
    310條第3項但書規定，仍無法解免於誹謗罪責之成立。所謂
    公共利益，乃指有關社會大眾之利益，至於所謂私德，則指
    個人私生活領域範圍內，與人品、道德、修養等相關之價值
    評斷事項而言。而是否僅涉及私德與公益無關，應就告訴人
    之職業、身分或社會地位，依一般健全之社會觀念，就社會
    共同生活規範，客觀觀察是否有足以造成不利益於大眾之損
    害定之。②查：【附表】編號一至四中，提及「你們會想嫁
    給立康公司的平講師這種人嗎？他有掉渣嗎？他太太已經要
    離婚了有人想撿去嗎？」、「還有此男甘願當烏龜，到現在
    都不敢對他前女友提告！只敢生活上欺負他太太」、「難怪
    是三七仔皮條客兼馬伕的累犯。可以升級當講師，講的還是
    保健食品哦，應該不會吃死人吧……，嚇死寶寶了」、「堂堂
    大觀光工廠的講師。曾經是個三七仔還是皮條客。一次賺20
    0元到300元。有案底的男人！」，均僅涉及林德平之私德，
    顯與公益無關之事項；何況，被告在【附表】編號二表示「
    我可是冒著被欺負跟也被告的危險哦？」、【附表】編號四
    提及「恐怖哦！我怕被告」，堪認被告亦知悉此言論有被提
    告之風險，足見被告對其所傳述林德平如【附表】編號一至
    四之文字，有詆毀林德平之名譽，且均涉及私德，縱使為真
    實，亦無刑法第310條第3項前段適用餘地。
㈡、被告有無意圖於眾，而張貼【附表】所載之文字？
１、①被告於【附表】編號一之貼文第一段，曾表明「…我的臉友
    如果你還有公義之心請轉分享，或上爆料公社避免其他女人
    受害…」（見南檢偵一卷第20頁）；②被告於【附表】編號二
    ，表示有「精彩真人真實故事連結：」，且有1人按讚（見
    南檢偵一卷第49頁）；③被告於【附表】編號三之貼文上方
    ，有一地球圖示，顯示被告係公開此貼文內容（見南檢偵一
    卷第50頁）；④被告於【附表】編號四之貼文下方，有2人按
    讚，甚至有1人已分享之事實（見南檢偵一卷第51頁），是
    以被告於【附表】編號一至四之貼文，皆是公開之狀態。
２、再者，被告於【附表】編號二曾表示「我的臉書都是公開的
    不怕人看」，而被告於偵訊時亦供稱：臉書內容應該是公開
    ，LINE是動態，我的LINE好友都可以看到等情（見雄檢偵卷
    第24頁），益證被告確有【附表】編號一至四之貼文散布於
    眾之意圖甚明。
三、綜上，本件事證明確，被告前揭辯解及辯護人為被告之辯護
    ，均難採信，被告前揭犯行，洵堪認定，應依法論科。
參、論罪科刑部分：
一、核被告李雩琪所為，係犯刑法第310條第2項散布文字誹謗罪
    。又被告於【附表】編號一至四張貼誹謗林德平之文字，時
    間有異，間隔至少3個月以上，且分別在臉書或LINE張貼，
    犯意各別，行為亦殊，應予分論併罰，至檢察官認為【附表
    】4次犯行，時間、空間有密切關係，而論以接續犯，容有
    誤會。
二、又被告與林德平原為夫妻關係，有個人戶籍資料查詢結果1
    份存卷可憑（見審易卷第13頁），有家庭暴力防治法第3條
    第1款之家庭成員關係，其對林德平所為加重誹謗行為，亦
    屬對於家庭成員實施不法侵害行為，該當家庭暴力防治法第
    2條所稱之家庭暴力行為而構成家庭暴力罪。惟因家庭暴力
    防治法對於家庭暴力罪並無科處刑罰之規定，是僅依刑法之
    譏重誹謗罪予以論罪科刑。
三、本院審酌被告不思尊重林德平之名譽，竟以前揭方式，散布
    指摘足以毀損林德平名譽之文字，濫用其言論自由權，動機
    及行為均可議；且迄今仍未獲得林德平之諒解。惟考量被告
    與林德平原為夫妻，因認為林德平未遵守諾言，未盡夫妻責
    任，而為前揭貼文，並提供診斷證明書供參（見南檢偵二卷
    第17頁至第30頁），暨思以被告於本院審理時自述之智識程
    度及家庭經濟狀況（見審易卷第107頁）；而被告各次犯行
    手法一致，應負相同之罪責等一切情況，各量處如主文所示
    之刑，並諭知易科罰金之折算標準。再者，被告所犯四次散
    布文字誹謗林德平之行為，侵害法益、被害人相同，犯罪時
    間之間隔等刑罰累加因素，而定其應執行刑及易科罰金之折
    算標準如主文較為妥當。
據上論斷，應依刑事訴訟法第299條第1項前段，刑法第310條第2
項、第41條第1項前段、第51條第6款，刑法施行法第1條之1第1
項，判決如主文。
本案經檢察官李汶哲提起公訴，檢察官范文欽到庭執行職務。
中　　華　　民　　國　 111　　年　　2 　　月　　24　　日
                  刑事第五庭  法  官  陳川傑
以上正本證明與原本無異。
如不服本判決應於收受送達後20日內向本院提出上訴書狀，並應
敘述具體理由；如未敘述上訴理由者，應於上訴期間屆滿後20日
內向本院補提理由書（均須按他造當事人之人數附繕本）「切勿
逕送上級法院」。
因疫情而遲誤不變期間，得向法院聲請回復原狀。
中　　華　　民　　國　 111　　年　　2 　　月　　24　　日
                              書記官  王翌翔
附錄本案論罪科刑之法條全文：
中華民國刑法第310條
意圖散布於眾，而指摘或傳述足以毀損他人名譽之事者，為誹謗
罪，處 1 年以下有期徒刑、拘役或 1 萬 5 千元以下罰金。
散布文字、圖畫犯前項之罪者，處 2 年以下有期徒刑、拘役或
3 萬元以下罰金。
對於所誹謗之事，能證明其為真實者，不罰。但涉於私德而與公
共利益無關者，不在此限。
【附表】

編號    時  間           內       容   出  處  一 108年9月18日上午10時58分許 在臉書網頁上張貼文章略以：「★注意 ★要看。我～李雩琪要替所有的乖乖牌老婆們發聲」…「以下的故事情節真人真事你們自己去判斷有沒有符合渣男資格」…「請遊覽公司旅遊團抵制立康的不良講師」…「這位平講師……」（以上為右揭卷宗第20頁）…「在公司這個平先生人緣維持得很好，所叫的師父：周講師……平講師說大家背後都叫她八卦女」…「平講師都說他的周師傅只有做一台車的命，老是那一套、沒進步要不是有藥品的基本常識可以教導新人早就被協理噹了」…「這個平講師跟他老婆說：佳講師就是三台車的命不穩定有時也會到兩台車的命而且頭腦發珠很自私只為了自己不會替其他同事開賣、其他同事需要幫忙的時候都躲到廁所」（以上為右揭卷宗第23頁）…「你們認為立康的講師水準到哪裡？你們認為他的前女友郭小姐有平講師說的爛到什麼的地方去？你們會想嫁給立康公司的平講師這種人嗎？他有掉渣嗎？他太太已經要離婚了有人想撿去嗎？各位可以看一下～下面的冊子拉大放大來看，如果你是女人做何感想……同是男人你們認為這種男人如何……」（以上為右揭卷宗第32頁）。 臺灣臺南地方檢察署109年度偵訴字第4291號卷【下稱南檢偵一卷】第20頁至第32頁）  二 108年9月18日後之108年間某日 在通訊軟體LINE網頁上張貼下列文字：「簡短的測試一個人…就知道風度！搞封鎖…我才不屑看你的東西咧還是連結噁心…一個人怒氣之下！動不動就封鎖你、妳的～臉書LINE非常的幼稚、然後呢沒多久又偷窺了…打開你的動態看你在做什麼？本姑娘很少封鎖人的。因為我的臉書都是公開的不怕人看…我告訴你娘娘已經把你看清楚了。我故意封鎖你～你後來把他打開。各位好奇是誰可以看一下這個人的品德，為了怕弄髒了各位的眼睛，把2主角的眼睛遮起來了，故事的女主角，也就是前女友在此男口中是被人家插來插去偷吃的爛女人，還有此男甘願當烏龜，到現在都不敢對他前女友提告！只敢生活上欺負他太太，要提告他太太……我已經看出出了（台語），我可是冒著被欺負跟也被告的危險哦？精彩真人實事故事連結： 南檢偵一卷第49頁  三 109年間某日 在臉書網頁上張貼下列文字：「有人還沒有離婚，都跟新歡和同事講登記在名未離婚的太太為前妻」；「大頭症外加詐欺集團主腦」；「難怪是三七仔皮條客兼馬伕的累犯。可以升級當講師，講的還是保健食品哦，應該不會吃死人吧……，嚇死寶寶了」 南檢偵一卷第50頁  四 109年間某日 在通訊軟體LINE網頁上張貼下列文字：「超級爆料的。堂堂大觀光工廠的講師。曾經是個三七仔還是皮條客。一次賺200元到300元。有案底的男人！卻笑我、羞辱看不起我這個靠自己實力、奔波、勞力、靠食品。拾幾塊爭錢存來生活的女人。到底誰比較可恥？是皮條客三七仔講師是你說的：凡走過必留痕跡。笑死人了。哈哈哈哈哈…案底是一輩子都刷不掉。基於隱私。大家有興趣有很多方式可以去查，還有很多案底。恐佈哦！我怕被告，，唉唷我好害怕喔。 南檢偵一卷第51頁